臺灣高等法院刑事判決
111年度上訴字第3442號
上　訴　人　臺灣新北地方檢察署檢察官
被　　　告　陳真錦　
　　　　　　　　　　
　　　　　　　　　　
　　　　　　　　　　
上列上訴人因被告傷害案件，不服臺灣新北地方法院111年度訴
字第249號，中華民國111年7月28日第一審判決（起訴案號：臺
灣新北地方檢察署110年度偵字第40930號），提起上訴，本院判
決如下：
    主  文
上訴駁回。
    理  由
一、公訴意旨略以：被告陳真錦與告訴人廖溪西分別居住在新北
    市○○區○○路000巷00號3樓、4樓，彼此感情不睦，被告於民
    國110年8月27日14時50分許，在其3樓住處門口，明知告訴
    人將手放在其住處鐵門旁，竟基於傷害之犯意，用力關起鐵
    門，致告訴人受有右手挫傷之傷害。因認被告涉犯刑法第27
    7條第1項之傷害罪嫌。
二、按犯罪事實應依證據認定之，無證據不得認定犯罪事實；不
    能證明被告犯罪者，應諭知無罪之判決，刑事訴訟法第154
    條第2項、第301條第1項分別定有明文。又告訴人之告訴，
    係以使被告受刑事訴追為目的，是其陳述是否與事實相符，
    仍應調查其他證據以資審認。認定不利於被告之事實，須依
    積極證據，苟積極證據不足為不利於被告事實之認定時，即
    應為有利於被告之認定，更不必有何有利之證據；認定犯罪
    事實所憑之證據，雖不以直接證據為限，間接證據亦包括在
    內，然而無論直接或間接證據，其為訴訟上之證明，須於通
    常一般之人均不致有所懷疑，而得確信為真實之程度者，始
    得據為有罪之認定，若其關於被告是否犯罪之證明未能達此
    程度，而有合理性懷疑之存在，致使無從形成有罪之確信，
    根據「罪證有疑，利於被告」之證據法則，即不得遽為不利
    於被告之認定。再事實之認定，應憑證據，如未能發現相當
    證據，或證據不足以證明，自不能以推測或擬制之方法，以
    為裁判之基礎。又刑事訴訟法第161條第1項規定：檢察官就
    被告犯罪事實，應負舉證責任，並指出證明之方法。因此，
    檢察官對於起訴之犯罪事實，應負提出證據及說服之實質舉
    證責任。倘其所提出之證據，不足為被告有罪之積極證明，
    或其指出證明之方法，無從說服法院以形成被告有罪之心證
    ，基於無罪推定之原則，自應為被告無罪判決之諭知。
三、公訴意旨認被告涉犯上開傷害罪嫌，無非以被告於偵查之供
    述、證人即告訴人之證述、亞東紀念醫院診斷證明書等證據
    為其主要論據。
四、訊據被告固供稱其與告訴分別為居住在上址之鄰居，且於案
    發當日遇到告訴人等事實，惟堅決否認有何傷害之犯行，辯
    稱：我與其他鄰居時常遭告訴人及其家人騷擾，當天我下樓
    丟完垃圾要回家，告訴人從1樓尾隨我上樓，並不斷在我身
    後講些不好聽的話，我不想理告訴人，只想急著上樓回家，
    我已經進到我家屋內要關鐵門，告訴人卻不讓我關門，後來
    我將門關上後就去洗澡，但半小時內警察就來敲門告知告訴
    人要告我傷害，但我真的不知道告訴人有受傷，當時告訴人
    在外拉著我家的鐵門，我若知道告訴人的手有放在鐵門上，
    我一定不會關閉，避免告訴人又來告我等語。經查：　
(一)被告與告訴人為上址之3樓、4樓鄰居，雙方多年相處不睦，
    2人於110年8月27日14時50分許至1樓丟垃圾後，先後上樓，
    被告先進入其3樓住處後，告訴人當時在往3樓的最後一階樓
    梯，左手扶在欄杆、右手扶在被告3樓住處鐵門門框上，其
    右手手背遭夾傷；嗣經告訴人旋即報警處理，並於同日20時
    52分許前往醫院驗傷，經診斷受有右手挫傷之傷害等情，業
    據證人即告訴人於警詢、偵查、原審準備程序及審理時證述
    明確（見偵卷第7至9、45至47頁、原審審訴卷第43頁、原審
    訴卷第45至46、157至167頁），並有亞東紀念醫院診斷證明
    書1份、新北市政府警察局海山分局新海派出所（下稱新海
    派出所）受理各類案件紀錄表、受理案件證明單、新北市政
    府警察局海山分局111年3月14日新北警海刑字第1113952700
    號函及檢附本案現場照片1份、告訴人111年4月6日庭呈之受
    傷照片8張、被告111年4月6日庭呈之證明書1紙、新海派出
    所警員黃景麟、黃柏豫之111年4月18日職務報告及所附之員
    警勤務工作記錄、海山分局新海派出所員警出入及領用槍彈
    無線電登記簿各1份、告訴人111年4月8日陳報狀附之當日傷
    勢照片1紙、錄影檔及照片檔截圖與光碟1片、連署書在卷可
    證（見偵卷第17、23、25、原審訴卷第33至38、49、51至63
    、71至73、75至77、85至102頁）。又參酌警員黃景麟、黃
    柏豫之111年4月18日職務報告中記載：「職…於110年8月27
    日擔服14-16時巡邏勤務，據報新北市○○區○○路000巷00號4
    樓有糾紛，…民眾廖溪西向警方表示在警方到達前與3樓住戶
    發生爭吵，遭3樓住戶用鐵門夾傷等語…」等語，及上開員警
    勤務工作記錄中記載：「勤務中心通報板橋區中正路250巷4
    9號4樓有糾紛…警方向廖溪西若要提告可持驗傷單至派出所
    製作筆錄」等語（見原審訴卷第71至72頁)，經細繹上開資
    料，核與告訴人前揭偵查及原審中指述其右手手背夾傷後報
    警之經過相符，可認告訴人指述於上開時、地其右手手背夾
    傷等情，此部分應可採信。
(二)又上開證據僅能證明告訴人曾在案發時地，其右手遭夾傷之
    事實，然本案尚無積極證據可認被告有故意或過失行為，則
    仍不得課以被告涉犯傷害或過失傷害之犯行，茲說明如下：
 1、證人即告訴人於偵查及原審中證稱：我下樓倒資源回收垃圾
    後，上樓時被告走在我前面，我當時走到往3樓的最後一階
    樓梯，因為有年紀、有點喘，所以左手扶在樓梯間欄杆、右
    手扶在被告家鐵門框上，被告卻突然關門夾傷我右手等語(
    偵卷第46頁、原審訴卷第158、162頁)。惟經原審於111年3
    月1日函請新海派出所指派員警偕同被告及告訴人至案發地
    點配合模擬告訴人遭被告住處鐵門夾傷時，雙方之相對位置
    、告訴人遭夾傷時右手擺放位置，可知告訴人當時左手正扶
    在樓梯間欄杆、左腳立於往3樓最後一階樓梯，其右手需刻
    意向右前方伸出始能搆到被告住處之鐵門門框等事實，此有
    原審函文、新北市政府警察局海山分局新北警海刑字第1113
    952700號函及檢附本案現場照片8張在卷可參（見原審訴卷
    第31至38頁），而由上開模擬案發時現場照片，可見在時序
    上更是需待被告進屋後，告訴人始有可能將右手伸入鐵門門
    縫內（否則門縫處當遭先行上樓之被告身體阻擋，告訴人實
    無可能可將右手伸入門縫之機會），才會有遭被告以關閉鐵
    門方式夾傷之可能（見原審訴卷第37頁)。是綜上各情，足
    認告訴人指訴遭被告故意傷害之方式，顯異於常情，被告（
    原審誤載為告訴人）是否確實如告訴人所指，故意以關門方
    式對告訴人為傷害行為，此部分實非無疑。
 2、被告於原審及本院中供稱：我與女兒獨自住在3樓，告訴人
    住在4樓，告訴人常因細故就國罵，並騷擾其他鄰居，所以
    我儘量不跟告訴人講話，碰面就是想趕快回家、不要有任何
    糾纏。案發時我真的不知道告訴人有受傷，我若知道告訴人
    的手有放在鐵門上，我一定不會關閉，避免告訴人又來告我
    等語（見原審訴卷第42、172至173頁、本院卷第42、47頁）
    ，並提出由鄰居簽署之證明書1紙附卷為證（見原審訴卷第4
    9頁)。告訴人於原審中雖否認有何騷擾鄰里之行為，然依告
    訴人所提陳報狀及附件(含被告於101年4、5月間於陽台堆積
    垃圾未丟、110年8月被告疑似辱罵女兒聲、109年4月28日被
    告住處外有不明水漬，見原審訴卷第81至93頁)，細數被告1
    0餘年之不是，並自行拍照、錄音、錄影等蒐證，足認被告
    與告訴人間多年相處不睦；再參以告訴人於警詢、偵查及原
    審中均證稱：我當天有找被告，要被告不要找外面的男人來
    恐嚇人等語（見偵卷第7頁、第46頁、原審訴卷第163頁），
    足見案發當日係告訴人主動欲找被告理論(告訴人另告訴被
    告涉犯恐嚇罪嫌部分，業經檢察官為不起訴處分)，被告辯
    稱不願與告訴人糾纏，丟完垃圾亟欲上樓回家，避免再與告
    訴人產生糾紛等情，衡諸常情，實屬可能。則以案發當時告
    訴人主動欲找被告理論，被告不願與告訴人糾纏，而急於上
    樓進屋，進屋後迅速關門以求擺脫告訴人，告訴人立即跟隨
    被告上樓，告訴人是否見被告進屋後要迅速關閉鐵門之際，
    告訴人一時情急，欲阻止被告關門而自行將右手伸入鐵門門
    縫內而遭夾傷，亦有可能。若此，則尚難僅憑告訴人雖遭被
    告住處之鐵門夾傷，即遽論被告於關門時即有傷害告訴人之
    故意(含未必故意，以下均同)或過失。
 3、至告訴人於原審中雖證稱：被告用鐵門夾我2次，被告係故
    意乙節。惟告訴人於警詢及偵查中，均未提及遭被告先後夾
    傷2次之情事，告訴人此部分指述是否可採，已非無疑；又
    經質以何以其遭被告夾傷第1次後，仍未縮手而再遭被告夾
    傷第2次，告訴人於原審中證稱：被告是連續夾，第1次沒有
    很大力、第2次才很大力，是很快的2次，我被夾到第2次才
    知道痛，才大叫並縮手，被告就把鐵門關上了等語（見原審
    訴卷第159至161頁、第164頁)；且經原審於審理時反覆確認
    ，告訴人明確證稱：我在1樓都沒有跟被告講話，是到3樓被
    告住處前的時候，才邊喘邊跟被告講，叫被告不要叫外面的
    男人來對付我等語（見原審訴卷第158、163頁)，倘若屬實
    ，則告訴人於被告關門前僅有跟隨被告上樓、未曾與被告有
    任何爭執，則被告對於告訴人在其將關門之際，告訴人自行
    將手伸入門縫內而遭夾傷，被告主觀上自難認有何故意或過
    失；再者，依社會常情，門窗若無法順利關閉，可能是因異
    物阻擋或關門力道過輕以致彈簧未能將門鎖扣上，常人直覺
    上多會再稍微出力嘗試再關一次，告訴人既於原審中明確證
    稱其於第1次遭夾傷時，並未出聲大叫，以當時告訴人身體
    尚站立在於2樓往3樓最後一階樓梯，其右手需刻意向右前方
    伸出始能搆到被告住處之鐵門門框，其右手始能伸入被告住
    處門縫（已如前述），且被告與告訴人係多年相處不睦之鄰
    居，被告為避免與告訴人再產生糾紛，於進入屋內後即迅速
    關門，亦為常理之中，是被告實在無法預見告訴人會將其右
    手刻意向右前方伸出，又放置在其住家鐵門，且告訴人又位
    處被告視線死角，雙方當天又尚未有任何爭執，告訴人於第
    1次遭夾傷時更未出聲或制止，自無積極證據可認被告主觀
    上知悉其住處鐵門是因告訴人自行將右手伸入阻止而無法順
    利關閉，亦無從由被告因嘗試再關一次鐵門而再度夾到告訴
    人右手，遽認被告主觀上有傷害告訴人之故意或過失。
五、綜上所述，公訴人所舉各項證據方法，客觀上尚不能達於通
    常一般人均不致有所懷疑，而得確信被告有公訴人所指傷害
    之犯行，自屬不能證明被告犯罪，揆諸前開規定及說明，即
    應為被告無罪之諭知。
六、駁回上訴之理由：　　　　
(一)原審審理結果，認無其他積極證據足資證明被告有公訴意旨
    所指之上開犯行，而為無罪之諭知，尚無不合。
(二)檢察官上訴意旨略以：案發時告訴人遭被告傷害之事實，業
    據告訴人指述明確，且有卷內相關證據。原審雖認告訴人指
    訴其遭被告故意傷害之方式異於常情，然告訴人所指稱遭被
    告傷害之方式，係因上樓時手搭在被告家門之鐵門框上時遭
    被告以鐵門夾傷乙情，非絕不可能。又原審認被告對於告訴
    人將於其關門後，自行將手伸入門縫內而遭夾傷，主觀上自
    難認有何故意或過失，然若當時被告係以一般人關門時之速
    度及力道，即使是鐵門，亦難以造成告訴人手部有外傷之情
    形，是被告（上訴書誤載為告訴人）當時一定是基於某種原
    因選擇較為粗暴地關門方式，原審認定被告於案發時無故意
    及過失，核與經驗法則相違背等語。
(三)經查：
 1、告訴人於警詢、偵查及原審111年2月16日準備程序時證稱：
    我右手扶在被告家的鐵門上、門邊而遭被告拉門夾傷右手等
    語（見偵卷第7至9、46頁、原審審訴卷第43頁）。又經新海
    派出所於111年3月5日偕同被告及告訴人模擬案發時雙方相
    對位置及告訴人右手擺放位置，可知告訴人當時左手扶在樓
    梯間欄杆、左腳立於往3樓最後一階樓梯、右腳立於3樓樓層
    ，其右手需刻意向右前方伸出始能搆到被告住處之鐵門門框
    （已如前述）。告訴人於上開模擬後之原審111年4月6日準
    備程序及111年6月27日審理時證稱：我走樓梯上樓至3樓時
    停一下、喘一下，而將右手扶在牆壁靠近被告家鐵門的門框
    ，被告拉鐵門2次而於第2次夾傷其右手等語（見原審訴卷第
    46、157至160、162至164頁）。然經細繹告訴人上開歷次證
    述及其模擬案發現場之照片，可知告訴人於111年3月5日為
    上開模擬之前，原證稱其右手扶在被告家的鐵門上、門邊，
    而遭被告拉門夾傷右手；然於上開模擬之後，告訴人始改稱
    其走樓梯上樓至3樓時停一下、喘一下而將右手扶在牆壁靠
    近被告家鐵門的門框，被告拉鐵門2次而於第2次夾傷其右手
    。是告訴人就其於案發時右手究係置於鐵門上、門邊或門框
    ，及被告有無拉鐵門2次而於第2次夾傷其右手等情節，此部
    分實有前後不一之指述。
 2、又查，告訴人於111年4月8日陳報狀另指稱：事發當下，被
    告明知我右手放於門框，卻仍用力推開鐵門想讓我跌倒後等
    語（見原審訴卷第81頁）。告訴人再於另案（即被告對告訴
    人提妨害自由案件，經臺灣新北地方檢察署111年度偵字第2
    2570號為不起訴處分）又指稱：當天下午2點多我有下去倒
    垃圾，上樓時被告在我前面，我就說「小姐你不要恐嚇我，
    說外面的人會來對付我家人」，我要上樓時手扶著欄杆，被
    告已經進門了，被告看到我要上去4樓，被告就突然把門推
    出來，想要把我撞倒，所以我才退後一步，我因為不要跌倒
    我的左手才抓著欄杆，右手放鐵門旁邊牆壁的鐵門框，我才
    避免跌倒，之後被告又把門大力拉進來，以致於我的手有傷
    口又流血等語（見原審訴卷第195至196頁）。是綜上各節，
    可見告訴人雖指稱其右手遭被告住家之鐵門夾傷，惟告訴人
    就其右手究係置於被告住家鐵門或門框、其右手放於鐵門門
    框之原因、被告拉鐵門次數、被告推門意圖將其撞倒等節，
    有諸多前後不一或不符情理之指述，且本案案發之樓梯口處
    並無監視器，尚難僅憑告訴人之單一指述，遽認被告係故意
    拉門傷害被告右手，亦無從認定被告關門時過失未注意被告
    右手於鐵門旁致被告右手受有傷害。是原審及本院均已詳述
    如前，且再綜觀全部卷證，亦無積極證據足認被告有本案被
    訴之犯罪事實。　
(四)綜上各節，公訴意旨認被告所涉上開犯行，除起訴書所載相
    關證據外，尚無其他積極之證據足以證明被告有上開犯行為
    真實。原審判決既已詳敘其依憑之證據及認定之理由，經核
    並未悖於經驗及論理法則，本案起訴書所列證據及卷內訴訟
    資料，已經本院逐一論證，參互審酌，仍無從獲得有罪之心
    證，尚難遽以前揭推測之詞，而為不利被告之認定，且與證
    明犯罪所要求之嚴格證明程序，須達無合理懷疑之確信程度
    尚不相當。檢察官上訴意旨對原審依職權所為之證據取捨以
    及心證裁量為不同之評價，僅係重為爭辯，且並未提出補強
    證據，可資證明被告確有起訴所載之犯行，其上訴為無理由
    ，應予駁回。　　　　
據上論斷，應依刑事訴訟法第368條，判決如主文。
本案經檢察官吳子新提起公訴，檢察官廖先志到庭執行職務。
中　　華　　民　　國　　111　年　 　10　　月　　26　　日
     　　　　　　 刑事第十七庭  審判長法　官  沈君玲    
                                      法　官  黃雅芬    
                                      法　官  姜麗君    
以上正本證明與原本無異。
檢察官如不服本判決，應於收受送達後20日內向本院提出上訴書
狀，惟須受刑事妥速審判法第9條限制。其未敘述上訴之理由者
，並得於提起上訴後20日內向本院補提理由書(均須按他造當事
人之人數附繕本)「切勿逕送上級法院」。
刑事妥速審判法第9條：
除前條情形外，第二審法院維持第一審所為無罪判決，提起上訴
之理由，以下列事項為限：
一、判決所適用之法令牴觸憲法。
二、判決違背司法院解釋。
三、判決違背判例。
刑事訴訟法第 377 條至第 379 條、第 393 條第 1 款之規定，
於前項案件之審理，不適用之。
                                      書記官  許俊鴻
中　　華　　民　　國　　111 　年　　10　　月　　26　　日